臺灣臺中地方法院刑事判決
111年度簡上字第189號
上  訴  人  
即  被  告  劉俊泓


上列上訴人即被告因違反毒品危害防制條例案件，不服本院臺中
簡易庭中華民國111 年3 月31日111 年度中簡字第163 號第一審
簡易判決（聲請簡易判決處刑案號：臺灣臺中地方檢察署110 年
度毒偵字第3971號），提起上訴，本院管轄之第二審合議庭判決
如下：
　　主　　文
上訴駁回。
　　犯罪事實
一、乙○○明知甲基安非他命係毒品危害防制條例第2 條第2 項第
    2 款所列管之第二級毒品，非經許可，不得施用，竟基於施
    用第二級毒品之犯意，於民國110 年10月2 日下午6 時許，
    在其位於臺中市○區○○○街00○0 號住處內，以玻璃球燒烤甲
    基安非他命而吸食煙霧之方式，施用第二級毒品甲基安非他
    命1 次。嗣因乙○○係毒品列管人口為警通知到所，並於110 
    年10月3 日下午6 時20分許，經警採集其尿液送驗後，結果
    呈安非他命、甲基安非他命陽性反應，始悉上情。
二、案經臺中市政府警察局第二分局報告臺灣臺中地方檢察署檢
    察官偵查後聲請簡易判決處刑。
    理  　由
壹、程序方面
一、本案審理範圍：
　㈠按110 年6 月16日修正公布、同月18日施行之刑事訴訟法第3
    48 條規定「上訴得對於判決之一部為之。對於判決之一部
    上訴者，其有關係之部分，視為亦已上訴。但有關係之部分
    為無罪、免訴或不受理者，不在此限。上訴得明示僅就判決
    之刑、沒收或保安處分一部為之。」其修法理由揭櫫「……為
    尊重當事人設定攻防之範圍，並減輕上訴審審理之負擔，容
    許上訴權人僅針對刑、沒收或保安處分一部提起上訴，其未
    表明上訴之認定犯罪事實部分，則不在第二審之審判範圍」
    之旨。而110 年6 月16日修正公布、同月18日施行之刑事訴
    訟法施行法第7 條之13並規定「中華民國110 年5 月31日修
    正通過之刑事訴訟法施行前，已繫屬於各級法院之案件，於
    施行後仍適用修正前刑事訴訟法第348 條規定；已終結或已
    繫屬於各級法院而未終結之案件，於施行後提起再審或非常
    上訴者，亦同。」經查，本案係於上開規定修正施行後之11
    1 年5 月11日繫屬於本院，有本院111 年5 月9 日函暨其上
    之本院收文戳章附卷可考（本院簡上卷第7 頁），是應適用
    現行刑事訴訟法第348 條規定，認定本案上訴之效力及其範
    圍。
　㈡檢察官認被告乙○○涉犯毒品危害防制條例第10條第2 項之施用
    第二級毒品罪嫌，並聲請簡易判決處刑，嗣經原審判決有罪
    在案，被告不服該判決而提起上訴。觀諸被告所提出刑事聲
    明上訴暨理由狀之內容（本院簡上卷第9 至13頁），及其於
    本院審理時陳稱：就原審判決全部上訴等語（本院簡上卷第
    71頁），顯見被告就原審所為本院111 年度中簡字第163 號
    刑事簡易判決（下稱原判決），業已明示就原判決全部提起
    上訴，是依前開說明，本院審判範圍乃被告被訴事實之全部
    。
二、按毒品危害防制條例第20條第3 項規定「依前項規定為觀察
    、勒戒或強制戒治執行完畢釋放後，3 年後再犯第10條之罪
    者，適用前2 項之規定。」、第23條第2 項規定「觀察、勒
    戒或強制戒治執行完畢釋放後，3 年內再犯第10條之罪者，
    檢察官或少年法院（地方法院少年法庭）應依法追訴或裁定
    交付審理。」對於施用毒品者施以觀察勒戒、強制戒治，或
    依法追訴（或裁定交付審理）之適用範圍，係確立初犯為具
    「病患性犯人」之特質應先經一完整之醫療處置，3 年內再
    犯者應依法追訴（或裁定交付審理），3 年後再犯則裁定觀
    察勒戒，殆無疑義。但對於3 犯以上距最近1 次觀察勒戒或
    強制戒治執行完畢釋放後，逾3 年者，究應適用同條例第20
    條第3 項或第23條第2 項處理未明確規定，惟基於罪刑法定
    之明確性原則、法文之文義解釋，參諸觀察勒戒等治療處置
    ，乃結合醫師、觀護人、社工心理諮商等不同領域之專業人
    員參與之保安處分措施，目的除在戒除施用毒品者身癮、心
    癮之措施外，並企圖重新塑造生活紀律，改變其病態行為，
    與刑罰之執行並不相同，無法以刑罰補充或替代上開醫療處
    置之特性。從而，如距最近1 次觀察、勒戒或強制戒治執行
    完畢釋放後，已逾3 年者，其間縱經判刑、執行，究與觀察
    勒戒或強制戒治已經完整之治療療程不同，無法補充或替代
    上開之醫療處置，均應再予觀察勒戒之機會，方為適法。否
    則即超出法條文義，予被告法律所無之限制，亦違對施用毒
    品之「病患性犯人」，放寬觀察、勒戒或強制戒治之適用時
    機，以協助施用者戒除毒癮之刑事政策意旨（最高法院109
    年度台上字第3260、3131號判決同此結論）。而所謂「3 年
    後再犯」，只要本次再犯（不論修正施行前、後）距最近1
    次觀察、勒戒或強制戒治執行完畢釋放，已逾3 年者，即該
    當之，不因其間有無犯第10條之罪經起訴、判刑或執行而受
    影響（最高法院109 年度台上字第3826號判決意旨參照）。
　　經查，被告前因施用毒品案件，經本院以109 年度毒聲字第
    868 號裁定送觀察、勒戒後，認無繼續施用毒品傾向，於11
    0 年6 月4 日釋放出所，並經臺灣臺中地方檢察署檢察官以1
    09 年度毒偵續字第5 、6 號、109 年度毒偵字第3737、380
    6號、110 年度毒偵字第1570、1818號為不起訴處分確定等
    情，有臺灣高等法院被告前案紀錄表、該署不起訴處分書等
    在卷可查（本院簡上卷第25至37頁，偵卷第67至69頁），揆
    諸上開說明，被告於觀察、勒戒執行完畢釋放後3 年內再犯
    本案施用第二級毒品罪（詳下述），當無再施以觀察、勒戒
    或強制戒治之必要，而應逕予追訴處罰並依法論科。
三、本判決所引用被告以外之人於審判外之陳述，檢察官、被告
    於本院審理時均未聲明異議（本院簡上卷第71至78頁），本
    院審酌該等證據資料作成之情況，核無違法取證或其他瑕疵
    ，且與待證事實有關連性，認為適當得為證據，依刑事訴訟
    法第159 條之5 規定，均有證據能力。
四、又本判決所引用之非供述證據，查無違反法定程序取得之情
    形，依刑事訴訟法第158 條之4 規定之反面解釋，均具有證
    據能力。
貳、實體認定之依據
一、上開事實，業據被告於檢察事務官詢問、本院審理時均坦承
    不諱（毒偵卷第63至65頁，本院簡上卷第71至78頁），並有
    採集尿液（送驗）採證同意書、委託檢驗尿液代號、真實姓
    名對照表（代號：Z000000000000）、欣生生物科技股份有
    限公司110 年10月18日濫用藥物尿液檢驗報告（原樣編號：
    Z000000000000）等件附卷可稽（毒偵卷第35、36、37頁）
    ，足認被告之自白與事實相符，洵堪採為論罪科刑之依據。
二、綜上所陳，本案事證已臻明確，被告上開犯行堪以認定，應
    依法論科。 
參、論罪科刑
一、核被告所為，係犯毒品危害防制條例第10條第2 項之施用第
    二級毒品罪；又其因施用前持有第二級毒品之低度行為，應
    為施用之高度行為所吸收，不另論罪。
二、另按犯毒品危害防制條例第4 條至第8 條、第10條或第11條
    之罪，供出毒品來源，因而查獲其他正犯或共犯者，減輕或
    免除其刑，毒品危害防制條例第17條第1 項定有明文。被告
    於偵查期間並未供出其毒品來源供檢警追查，且經本院函詢
    臺灣臺中地方檢察署後，該署函覆被告於偵查中並未供出毒
    品來源等語，亦有該署111 年5 月23日函存卷足按（本院簡
    上卷第67頁），是以，被告既未供出毒品來源，自無適用毒
    品危害防制條例第17條第1 項規定之餘地。
三、維持原判決之理由：
　㈠原審審理結果，認為被告涉犯施用第二級毒品罪之事證明確
    ，適用毒品危害防制條例第10條第2 項、刑法第11條前段、
    第41條第1 項前段等規定，並審酌被告不知悔悟，無視於毒
    品對於自身健康之戕害及國家對於杜絕毒品犯罪之禁令，一
    再反覆施用毒品，所為實值非難，惟考量其施用毒品所生危
    害，實以自戕身心健康為主，對於他人法益尚無具體危害，
    及施用毒品者均有相當程度之成癮性與心理依賴，其犯罪心
    態與一般刑事犯罪之本質並不相同，應側重適當之醫學治療
    及心理矯治為宜，兼衡其素行、犯罪之動機、目的、手段、
    智識程度、經濟狀況等一切情狀，量處有期徒刑3  月，並
    諭知易科罰金之折算標準。經核原審業已詳予說明認定被告
    犯罪所憑證據及論述理由，所為認事用法均無違誤，量刑亦
    屬妥適。
  ㈡被告上訴意旨略以：我於偵查中對犯罪事實坦承不諱，且於
    警詢階段就全力配合檢警單位進行調查，我確實有悔悟之心
    ，犯後態度良好，原審未斟酌我身受毒癮之苦，一時失慮，
    誤觸法網，我經過此事的偵審程序後已有警惕並戒除毒癮，
    又刑罰對我及家人所造成之痛苦程度均有重大影響，故客觀
    上足以引起一般人之同情，而有顯可憫恕之情，請斟酌是否
    有刑法第59條規定之適用，原審未考量上情，即判處有期徒
    刑3 月，違反比例原則，量刑恐嫌過重等語（本院簡上卷第
    9 至13頁）。
　㈢惟按刑罰之量定，屬法院自由裁量之職權行使，應審酌刑法
    第57條所列各款事由及一切情狀，為酌量輕重之標準，並非
    漫無限制；量刑輕重係屬事實審法院得依職權自由裁量之事
    項，苟已斟酌刑法第57條各款所列情狀而未逾越法定刑度，
    不得遽指為違法；且在同一犯罪事實與情節，如別無其他加
    重或減輕之原因，下級審量定之刑，亦無過重或失輕之不當
    情形，則上級審法院對下級審法院之職權行使，原則上應予
    尊重。經查，被告經本院以109 年度毒聲字第868 號裁定送
    觀察、勒戒，並認無繼續施用毒品傾向，於110 年6 月4 日
    釋放出所後，除為本案施用第二級毒品犯行外，另於110 年
    9 月7 日下午6 時許在其上址住所施用第二級毒品甲基安非
    他命，嗣經本院以110 年度中簡字第2732號判決判處罪刑在
    案等情，有臺灣臺中地方檢察署檢察官110 年度毒偵字第35
    68號聲請簡易判決處刑書、臺灣高等法院被告前案紀錄表等
    在卷可參（毒偵卷第75至77頁，本院簡上卷第25至37頁），
    顯見被告戒絕毒癮之意志不堅，任由毒品戕害自身，並違反
    國家杜絕毒品犯罪之禁令，實未知所警惕；另自本案過程觀
    之，被告既知不得施用毒品，猶為本案施用第二級毒品犯行
    ，殊難認為被告有何不得已而為之情由，故本院認為依被告
    之犯罪情狀，並無顯可憫恕之情，在客觀上不足以引起一般
    人同情，即無依刑法第59條規定酌減其刑之餘地。再者，原
    審已就本案犯罪事實及證據詳為審酌，並敘明判決理由，量
    刑亦未逾越法定刑度，復無濫用自由裁量之權限，故原審認
    事用法並無違誤之處；即便原審未於原判決中敘明本案有無
    毒品危害防制條例第17條第1 項規定之適用，尚嫌疏略，然
    經本院調查結果，認被告並無供出毒品來源並因此查獲一節
    ，業如前述，是本案未有其餘情事變更因素足以推翻原判決
    之量刑基礎。從而，被告所提前揭上訴理由，並不足以動搖
    原判決所為事實認定或量刑判斷，難謂允洽，尚非可取，其
    上訴為無理由，應予駁回。
據上論斷，應依刑事訴訟法第455 條之1 第1 項、第3 項、第36
8 條，判決如主文。 
本案經檢察官詹常輝聲請簡易判決處刑，檢察官甲○到庭執行職
務。
中　　華　　民　　國　 111　　年　　5 　　月　　31　　日
            刑事第四庭　審判長法　官  黃佳琪

                              法　官  魏威至

                              法　官  劉依伶
以上正本證明與原本無異。
不得上訴。
                              書記官  盧弈捷
中　　華　　民　　國　　111 　年　　5 　　月　　31　　日
附錄本案論罪科刑法條：
毒品危害防制條例第10條
施用第一級毒品者，處6月以上5年以下有期徒刑。
施用第二級毒品者，處3年以下有期徒刑。